【裁判字號】    97,易,2476
【裁判日期】    980716
【裁判案由】    妨害自由等
【裁判全文】
臺灣臺中地方法院刑事判決              97年度易字第2476號
公  訴  人  臺灣臺中地方法院檢察署檢察官
被      告  丁○○
上列被告因妨害自由等案件，經檢察官提起公訴（97年度偵字第
12439號），本院判決如下：
    主    文
丁○○公然侮辱人，處拘役拾伍日，如易科罰金，以新臺幣壹仟
元折算壹日；又公然侮辱人，處拘役拾日，如易科罰金，以新
臺幣壹仟元折算壹日。應執行拘役肆拾日，如易科罰金，以新臺
幣壹仟元折算壹日。
其餘被訴妨害人行使權利、恐嚇危害安全部分，均無罪。
    犯罪事實
一、丁○○與戊○○2人係鄰居，分別為臺中市○區○○路1段49
    號公寓2樓及1樓（按：該公寓係5層樓之建物）之住戶，戊○○並於上址1樓經營「陳記涼茶本舖」。丁○○因其妻丙○○○多次以無水可用為由，向戊○○商借頂樓鑰匙以利至
    頂樓修復水塔，均未獲戊○○應允，而心生不滿，竟基於公
    然侮辱之犯意，於民國96年7月2日20時30分，在上開「陳記
    涼茶本舖」門口之公眾得以共見共聞之公共場所，以「幹你
    娘GY」（台語）之言詞，公然侮辱戊○○，足以貶損戊○○
    之社會評價及尊嚴。
二、嗣丁○○因認戊○○始終不願出借頂樓鑰匙予其妻丙○○○
    修復水塔，而氣憤不已，復因誤認戊○○所有上開公寓1樓
    騎樓為該公寓之公同共有部分，其妻丙○○○係該公寓2樓
    之所有權人，對該騎樓亦得行使公同共有人應有部分之權利
    ，惟該騎樓全部卻遭戊○○供為上開「陳記涼茶本舖」營業
    使用，更加不滿，乃於96年7月9日21時44分（起訴書誤載為
    同日21時55分），將所使用之車牌號碼IMB-570號機車停放
    在上開騎樓出入口之通道上，以代其妻丙○○○行使公同共
    有人之權利（此部分被訴妨害人行使權利部分，業經本院判
    決無罪，詳如後述）。旋戊○○在上開「陳記涼茶本舖」店
    內，經員工告知騎樓通道遭停放機車後，隨即至騎樓通道處
    欲將上開機車牽移至馬路，詎丁○○見狀，竟另基於公然侮
    辱之犯意，在上開騎樓通道之公眾得以共見共聞之公共場所
    ，接續多次以「幹你娘GY」、「幹你娘」、「塞你娘」、「
    幹你老母」、「龜仔子」（均台語）等言語，公然侮辱戊○○，足以貶損戊○○之社會評價及尊嚴。
三、案經戊○○訴由臺灣臺中地方法院檢察署檢察官偵查起訴。
    理  由
壹、程序方面(證據能力之說明)：
    按被告以外之人於審判外之言詞或書面陳述，除法律有規定
    者外，不得作為證據；又被告以外之人於審判外之陳述，雖
    不符合同法第159條之1至第159條之4之規定，但經當事人於
    審判程序同意作為證據，法院審酌該言詞陳述或書面陳述作
    成時之情況，認為適當者，亦得為證據。當事人、代理人或
    辯護人於法院調查證據時，知有第159條第1項不得為證據之
    情形，而未於言詞辯論終結前聲明異議者，視為有前項之同
    意，刑事訴訟法第159條第1項、第159條之5定有明文。查被
    告丁○○對於本院下列所引用其他各項證據之證據能力，於
    言詞辯論終結前，均表示「沒有意見」等語，而無何異議，
    本院審酌該等證據作成時之情況，並無不法取證情事，作為
    證據，應無不當，依前開說明，該等人證、書證，均有其證
    據能力，自均得為證據。
貳、實體方面：
甲、有罪部分：
一、認定犯罪事實所憑之證據、理由及對被告辯解之判斷：
(一)訊據被告固對其於96年7月2日在上開「陳記涼茶本舖」門口
    ，辱罵「幹你娘GY」，及於96年7月9日在該茶舖門口，辱罵
    告訴人「幹你娘GY」之事實，坦白承認，惟辯稱：96年7月2
    日，其是在罵其妻「幹你娘GY」，不是罵告訴人戊○○，告
    訴人當時不在場。96年7月9日，是告訴人一直要把機車牽走
    ，所以其才罵「幹你娘GY」，但是其沒有罵告訴人「龜仔子
    」云云。
(二)經查：
  1.前開被告如何各於上開時、地，分別以前開不雅言語，先後
    2次公然侮辱告訴人之犯罪事實，迭據告訴人於偵查中（見
    他卷第10-12頁）及本院98年4月16日審理時證述在卷，且經
    本院分別勘驗96年7月2日、同年月9日之現場錄音光碟屬實
    ，製有勘驗筆錄在卷可憑（見本院97年12月25日勘驗筆錄、
    98年5月7日審判筆錄），足認被告於96年7月2日，確有以「
    幹你娘GY」（台語）穢語，及於同年月9日，確有以「幹你
    娘G Y」、「「幹你娘」、「塞你娘」、「幹你老母」、「
    龜仔子」（均台語）等不雅言語，針對告訴人公然加以辱罵
    甚明。
  2.況被告於97年1月14日偵查中已坦認：其於96年7月2日、同
    年月9日2兩天都有罵告訴人「幹你娘GY」等語（見他卷第11
    頁），足認告訴人均在現場，且其辱罵之對象均為告訴人，
    而非其妻。又觀諸本院97年12月25日勘驗筆錄內容，被告於
    與告訴人間一來一往之口角爭執對話中，除以「幹你娘G Y
    」、「「幹你娘」、「塞你娘」、「幹你老母」等語辱罵告
    訴人外，確另有以「龜仔子」一語辱罵告訴人，彰彰明甚，
    被告上開所辯，無非事後卸責之詞，不足採信。
  3.又被告用以辱罵告訴人之上開言語，依社會通念，已達足以
    貶損他人之社會評價及尊嚴，均為穢語及輕蔑他人、使人難
    堪之詞，顯屬侮辱之言語無訛。再者，被告辱罵告訴人之地
    點，均在上開「陳記涼茶本舖」前，自屬不特定或多數人得
    以共見共聞之公共場所甚明。事證明確，被告顯有上開2次
    公然侮辱告訴人之犯行，應堪認定。
二、論罪科刑：
(一)核被告所為，均係犯刑法第309條第1項之公然侮辱罪。
(二)被告於96年7月9日，多次以「幹你娘GY」、「幹你娘」、「
    塞你娘」、「幹你老母」、「龜仔子」等言語，公然侮辱告
    訴人，其時間、行為密集，復侵害同一法益，在刑法評價上
    ，以視為數個舉動之接續施行，合為一行為予以評價，較為
    合理，應認係接續犯之單純一罪。又上開被告於96年7月9日
    以「幹你娘」、「塞你娘」、「幹你老母」等語辱罵告訴人
    之公然侮辱部分，雖未據起訴，惟該部分與已起訴部分，具
    有接續犯之單純一罪關係，應為起訴效力所及，自應併予審
    理。
(三)被告所為2次公然侮辱之犯行，犯意各別，應予分論併罰。
(四)爰審酌被告因細故對告訴人不滿，即先後各以前開不雅言語
    公然辱罵告訴人，致告訴人人格受貶損，且尚未與告訴人達
    成和解，惟念其均出於一時氣憤之犯罪動機、目的、智識程
    度等一切情狀，各量處如主文所示之刑，並定其應執行刑，
    且均諭知易科罰金之折算標準，以資懲儆。
乙、無罪部分：
一、公訴意旨：
(一)被告於96年7月9日21時44分（起訴書原誤載為同日21時55分
    ），故意將其所使用之車牌號碼IM B-570號機車，強行停放
    在「陳記涼茶本舖」供客人進出通道上（兩旁為經營涼茶舖
    之機具），近乎完全擋住該通道，致妨害告訴人及其員工、
    客人等自由進出該涼茶舖之權利，因認被告涉有刑法第304
    條第1項之妨害人行使權利罪嫌。
(二)被告另於同日經告訴人出面勸阻時，於公然辱罵告訴人之際
    （業經本院判決罪刑如前），同時作勢欲毆打告訴人，經在
    場之姓名年籍不詳女子制止而未果，惟已致告訴人心生畏懼
    ，因認被告涉有刑法第305條之恐嚇危害安全罪。
二、公訴證據：
(一)被告於偵查中之供述：證明將機車停放在告訴人所經營之上
    開「陳記涼茶本舖」。
(二)告訴人戊○○於偵查中之證述：證明告訴人之被害經過。
(三)告訴人提出之監視錄影翻拍照片：證明被告將機車停放在上
    開店內擋住通道，且作勢毆打告訴人，經身旁女子制止而未
    果。
三、被告之辯解：
    被告辯稱：(一)96年7月9日，當時有下雨，其有叫水餃吃，要
    躲雨，且騎樓是供公眾使用，才將機車停放在騎樓上，停放
    機車時，告訴人是在上開茶舖內，不在騎樓上，其並沒有妨
    害他人進出的意思。(二)當時其也沒有作勢要毆打告訴人，警
    察也在場，其無法對告訴人怎麼樣等語。
四、本院之判斷：
(一)妨害人行使權利部分：
  1.按事實之認定，應憑證據，如未能發現相當證據，或證據不
    足以證明，自不能以推測或擬制之方法，為裁判基礎；且認
    定不利於被告之事實須依積極證據，苟積極證據不足為不利
    於被告事實之認定時，即應為有利於被告之認定；另認定犯
    罪事實所憑之證據，雖不以直接證據為限，間接證據亦包括
    在內，然而無論直接證據或間接證據，其為訴訟上之證明，
    須於通常一般之人均不致有所懷疑，而得確信其為真實之程
    度者，始得據為有罪之認定，倘其證明尚未達到此一程度，
    而有合理之懷疑存在，無從使事實審法院得為有罪之確信時
    ，即應由法院為諭知被告無罪之判決（最高法院40年台上字
    第86號、30年上字第816號、76年台上字第4986號分別著有
    判例可資參照）。
  2.復按刑法第304條之強制罪，除行為人主觀上須有以強暴脅
    迫使人行無義務之事或妨害他人行使權利之故意外，客觀上
    須以強暴脅迫使人行無義務之事，或妨害人行使權利為構成
    要件，所謂強暴，係指對他人身體施以直接或間接之有形不
    法攻擊而言，故以有形之實力不法加諸於人，直接間接為之
    均無不可，如對物或他人實施，而間接及於被害人亦屬之（
    例如當被害人之面殺其愛犬，或毀其衣物等是）；而所稱之
    脅迫，則係指通知之內容為對人施以攻擊之威脅，致使對方
    生恐怖心而強制其為作為或不作為而言。準此，若行為人主
    觀上欠缺強暴脅迫之強制犯意，所實施之行為亦不符合前開
    強暴脅迫行為者，即難遽以強制罪相繩。
  3.經查：
  (1)證人即告訴人於本院98年7月2日審理時到庭已結證稱：「（
    審判長問：被告96年7月9日停放機車時，你人在何處？）答
    ：我人在店裡面，因為有放冷氣，所以店內玻璃門是關著，
    當天有營業，被告停機車時，我沒有看見，因為我在店內，
    正在忙，我站的位置，看不到騎樓的情形。（審判長問：為
    何你知道被告有停放機車在騎樓上？）答：是我們在騎樓的
    1位員工進來跟我說的．．．」等語，並經本院於97年12月2
    5日勘驗96年7月9日現場錄影光碟屬實，製有勘驗筆錄在卷
    可憑，是被告於96年7月9日21時44分，將車牌號碼IMB-570
    號機車停放在上開「陳記涼茶本舖」門口騎樓通道之際，告
    訴人係在該茶舖店內，並不在騎樓現場，被告實無從以前開
    停放機車之行為，對不在騎樓現場之告訴人施以強制罪之強
    暴、脅迫行為甚明。
  (2)再依本院於97年12月25日勘驗96年7月9日現場錄影光碟結果
    ，上開機車停放的位置係佔據騎樓通道部分的空間，該騎樓
    通道尚容有1人側身可供進出之處，有本院97年12月25日勘
    驗筆錄可按，足見該騎樓通道遭被告停放上開機車後，告訴
    人及其員工、顧客等人進出該騎樓通道時或有不便，惟該騎
    樓通道既尚可供人側身進出通行，並非遭該機車完全擋住而
    無法通行，告訴人仍得以繼續營業，則被告停放機車在上開
    騎樓通道之行為，應不致妨害告訴人及其員工、顧客等自由
    進出上開茶舖權利之行使，至為明確。
  (3)又告訴人係臺中市○區○○路1段49號1樓（含騎樓）建物之
    所有權人；被告之妻丙○○○係該址2樓建物之所有權人，
    有臺中市中山地政事務所97年8月18日中山地所資字第09700
    13082號函送之建物登記公務用謄本2份在卷可憑。且證人即
    被告之妻丙○○○於本院98年4月16日審理時證稱：「7月2
    日我有向告訴人借頂樓鑰匙，告訴人沒有借我，一直拖到7
    月9日，我又去借頂樓鑰匙，告訴人又不肯借，頂樓是公用
    的，後來里長（指證人己○○）出面，雙方在派出所和解，
    告訴人才把鑰匙交給里長，里長才把鑰匙拿給我，我就照樣
    打了1付鑰匙，告訴人的鑰匙才還給他（筆錄誤繕為鑰匙）
    。」等語；證人己○○於本院同日審理時結證稱：「（被告
    問：96年7月9日有無到大誠派出所為我們調解？）答：有，
    我去時，告訴人與被告正在爭執頂樓鑰匙，因為被告家的水
    塔壞了要修理，沒有鑰匙上不去，告訴人當時說頂樓鑰匙不
    在那裡，後來，告訴人父親有到派出所，大家講一講，告訴
    人才把鑰匙拿出來，也有說被告就留1支鑰匙，以後才不會
    常常向他借，警察只有記載在工作簿上，請雙方簽名，這是
    7月9日的事情．．．（審判長問：到派出所為雙方調解時，
    除了談到頂樓鑰匙之外，是否有提到機車的事情？）答：被
    告有提到機車事情，被告說他機車停在1樓的騎樓，並說他
    有權利可以停在告訴人1樓騎樓，告訴人不肯讓被告停放，
    告訴人當天沒有提到機車的事情」等語；證人即警員乙○○
    於同日審理時亦結證稱：「（審判長問：7月2日有無處理被
    告與告訴人的糾紛？）答：當天是告訴人打電話報案說有糾
    紛請我們過去處理，當時我們是巡邏員警，我們就到他店裡
    去，我們到時，被告及被告太太還有告訴人其店內員工都在
    場，被告說頂樓水塔要修理，沒有鑰匙不能去頂樓，告訴人
    不願意給被告鑰匙，被告說要告告訴人侵占頂樓．．．（審
    判長問：7月9日你有無到場處理被告與告訴人糾紛？）答：
    有，當天我去現場時，現場有被告夫妻、告訴人與員工在場
    ，就看到機車．．．停放在告訴人1樓的騎樓，被告說1樓的
    騎樓他有權利使用，因為他住在2樓，之後他們僵持不下，
    所以我們就叫他們到派出所調解」等語。復觀諸本院97年12
    月25日勘驗96年7月9日現場錄音光碟結果，被告於制止告訴
    人牽移上開機車之爭執對話中，確有親口說出：「叫法律來
    ，．．．這裡我有5分之1權利」等語，堪認被告停放上開機
    車時，其主觀上係基於誤認該騎樓為上開公寓之公同共有部
    分，欲代其妻即證人丙○○○行使公同共有人之應有部分權
    利使然，而非出於妨害告訴人行使權利所致，自難認被告亦
    有強制罪之主觀犯意。被告上開所辯，其將機車停放在騎樓
    上，沒有妨害他人進出的意思等語，應堪採信。
  4.綜上所述，被告在上開公寓1樓騎樓通道上停放機車，於客
    觀上並未對告訴人施以強暴脅迫之手段，主觀上復無妨害告
    訴人權利行使之犯意，自不得逕以刑法第304條第1項之妨害
    人行使權利罪相繩，不能證明被告有此部分強制罪之犯行，
    依法應諭知被告無罪之判決。
(二)恐嚇危害安全部分：
  1.按認定不利於被告之事實，須依積極證據，苟積極證據不足
    為不利於被告事實之認定時，即應為有利於被告之認定，更
    不必有何有利之證據；且告訴人之告訴，係以使被告受刑事
    訴追為目的，是其陳述是否與事實相符，仍應調查其他事實
    以資審認，始得為不利於被告之認定，此經最高法院著有30
    年上字第816號、52年台上字第1300號判例可資參照。
  2.復按刑法第305條之「恐嚇」，係指以危害通知他人，使該
    人主觀上生畏怖心之行為，且該條恐嚇罪係結果犯，以致生
    危害於安全為要件，即必其恐嚇致受加害之通知者，心生恐
    怖，而有不安之感覺者，始足當之。倘恐嚇之結果，被害人
    心裡並未產生任何不安，則其安全顯未生危害，要難成立本
    罪。
  3.經查：
  (1)告訴人於偵查中固指訴：伊於96年7月9日見被告將上開機車
    停放在「陳記涼茶本舖」門口騎樓通道，要把該機車牽離時
    ，於遭被告辱罵之際，被告並同時作勢欲毆打伊云云，並有
    伊提出之監視錄影翻拍照片18張附卷（見他字卷第22-28頁
    ）可稽。然依本院於97年12月25日勘驗96年7月9日現場錄影
    光碟結果，被告於告訴人手牽機車試圖要移開機車時，雖有
    上前與告訴人說話，惟並無掄拳作勢毆打被告之舉，且其後
    被告固持板凳到場與告訴人對話，然被告並無高舉板凳指向
    告訴人作勢毆打的動作；且依本院於97年12月25日勘驗96年
    7月9日現場錄音光碟結果，被告對告訴人亦無口出任何加害
    生命、身體、自由、名譽、財產之言語，此有本院97年12月
    25日勘驗筆錄1份可憑。
  (2)又證人己○○於本院98年4月16日審理時結證稱：「（審判
    長問：在派出所調解時，告訴人有無提及被告拿板凳的事情
    ，並說他很害怕？）答：告訴人沒有害怕的表情，而且告訴
    人態度很強硬．．．」等語；證人即警員乙○○於本院98年
    4月16日審理時亦結證稱：「．．．我到現場時，告訴人很
    堅持請我們一定要請被告把機車牽走，．．．告訴人的態度
    很鎮定強硬，看不出有害怕的樣子。後來我們就把告訴人與
    被告帶回派出所調解，在派出所我沒有聽到告訴人說他很害
    怕，因為被告拿板凳要打他的事情，大部分都是在講頂樓鑰
    匙的問題。（審判長問：到現場時，告訴人的態度如何？）
    答：告訴人很冷靜，沒有害怕的樣子，告訴人還是有跟被告
    理論，理論的內容是請被告把機車移走」等語，亦難認告訴
    人於96年7月9日在「陳記涼茶本舖」騎樓通道遭被告辱罵及
    與被告爭執之過程中，伊主觀上有何畏怖之心，告訴人此部
    分指述不無誇大之嫌，尚難遽信。
  (3)至上開監視錄影翻拍照片中，固有疑似被告舉手指向告訴人
    之影像畫面（見他字卷第24-26頁，惟參以告訴人於本院98
    年7月2日審理時證稱：「（審判長問：起訴書記載被告同時
    作勢要毆打你，是指何情形？）答：是指7月9日被告掄起拳
    頭要毆打我，被他太太阻止，且用手指著我的鼻頭罵，我感
    到很害怕」等語，則此等監視錄影翻拍照片係以定格方式拍
    攝，顯不足據以正確判定被告舉手的動作，究係出於掄拳作
    勢毆打或僅係單純手指告訴人鼻頭加以罵辱而已，是此等監
    視錄影翻拍照片與真正連續之影像動作相比，難免失真。本
    院既以連續播放之方式勘驗同日監視錄影、錄音光碟結果，
    仍無法獲致被告有何作勢毆打告訴人之動作或言語，即難認
    告訴人此部分指訴合於真實，不得遽為被告不利之認定。
  4.綜上所述，被告上開所辯沒有作勢毆打告訴人等語，應堪採
    信。本件不能證明被告亦有此部分恐嚇危害安全之犯行，依
    法亦應諭知被告無罪之判決。
、適用法律：
(一)刑事訴訟法第299條第1項前段、第301條第1項。
(二)刑法第309條第1項、第41條第1項前段、第51條第5款。
(三)刑法施行法第1條之1第1項、第2項前段。
本案經檢察官甲○○到庭執行職務。
中    華    民    國    98    年    7     月    16    日
                         臺灣臺中地方法院刑事第7庭
                                   法  官  丁智慧
上正本證明與原本無異。
如不服本判決應於收受判決後10日內向本院提出上訴書狀，並應
敘述具體理由；其未敘述上訴理由者，應於上訴期間屆滿後20日
內向本院補提理由書（均須按他造當事人之人數附繕本）「切勿
逕送上級法院」。
                                   書記官  林錦源
中    華    民    國    98    年    7     月    16    日
附錄本案論罪科刑法條全文：
刑法第309條第1項
公然侮辱人者，處拘役或300元以下罰金。


司法院資訊處製作；財團法人民間司法改革基金會備份。
